【裁判字號】    99,上易,860
【裁判日期】    990421
【裁判案由】    妨害名譽
【裁判全文】
臺灣高等法院刑事判決                 99年度上易字第860號
上  訴  人  臺灣臺北地方法院檢察署檢察官
被      告  甲○○
上列上訴人因被告妨害名譽案件，不服臺灣臺北地方法院99年度
易字第183號，中華民國99年3月26日第一審判決（聲請簡易判決
處刑案號：臺灣臺北地方法院檢察署98年度偵字第26769號，經
改以通常程序審理），提起上訴，本院判決如下：
    主  文
上訴駁回。
    理  由
一、按不服地方法院之第一審判決而上訴者，應向管轄第二審之
    高等法院為之。上訴書狀應敘述具體理由。上訴書狀未敘述
    上訴理由者，應於上訴期間屆滿後20日內補提理由書於原審
    法院，逾期未補提者，原審法院應定期間先命補正。第二審
    法院認為上訴書狀未敘述理由或上訴有第362條前段之情形
    者，應以判決駁回之。但其情形可以補正而未經原審法院命
    其補正者，審判長應定期間先命補正。刑事訴訟法第361條
    、第367條，分別定有明文。所謂不服第一審判決之具體理
    由，必係依據卷內既有訴訟資料或提出新事證，指摘或表明
    第一審判決有何採證認事、用法或量刑等足以影響判決本旨
    之不當或違法，而構成應予撤銷之具體事由，始克當之（例
    如：依憑證據法則具體指出所採證據何以不具證據能力，或
    依憑卷證資料，明確指出所為證據證明力之判斷如何違背經
    驗、論理法則）；倘僅泛言原判決認定事實錯誤、違背法令
    、量刑失之過重或輕縱，而未依上揭意旨指出具體事由，或
    形式上雖已指出具體事由，然該事由縱使屬實，亦不足以認
    為原判決有何不當或違法者（例如：對不具有調查必要性之
    證據，法院未依聲請調查亦未說明理由，或援用證據不當，
    但除去該證據仍應為同一事實之認定），皆難謂係具體理由
    ，俾與第二審上訴制度旨在請求第二審法院撤銷、變更第一
    審不當或違法之判決，以實現個案救濟之立法目的相契合，
    並節制濫行上訴（最高法院97年度臺上字第892號判決參照
    ）。是以上訴人之上訴書狀或補提之上訴理由書，雖有敘述
    上訴理由，惟並未具體敘述第一審判決有上述違法、不當情
    形，即與未敘述具體理由無異，其所為上訴，即不符合上訴
    之法定要件。
二、檢察官不服原審判決，提起上訴指稱：被告甲○○與告訴人
    乙○○、丙○○為鄰居，竟以極為不堪入耳之穢詞公然侮辱
    告訴人及其家屬，使告訴人於鄰里難以自處，原判決科刑過
    輕云云。
三、本院查：
  (一)原審依告訴人乙○○、丙○○於原審結證之證言、被告於警
    詢時供承曾罵過告訴人（偵卷第4頁），及被告自承與乙○
    ○有夙怨，乙○○之先生周盛波曾罵過被告等，認定被告甲
    ○○有公然侮辱乙○○、丙○○之動機、犯意及犯行，並以
    被告一辱罵行為觸犯相同之罪名，應依刑法第55條規定從一
    重處斷，另審酌被告細故即辱罵告訴人，貶損告訴人人格，
    迄未與告訴人和解，及與告訴人為鄰居關係，被告年紀已高
    等情狀，量處被告罰金新臺幣8,000元，並依刑法第42條第3
    項前段諭知易服勞役之標準，經核原判決證據取捨、證明力
    判斷及量刑之考量於法均無不合，從形式上觀察，其認事用
    法並無任何違誤之處，量刑亦無何明顯違反比例原則之不當
    。
  (二)檢察官上訴意旨雖稱，原審對被告量刑過輕云云。然按刑事
    審判旨在實現刑罰權之分配的正義，故法院對有罪被告之科
    刑，應符合罪刑相當之原則，使輕重得宜，罰當其罪，以契
    合社會之法律感情，此所以刑法第57條明定科刑時應審酌一
    切情狀，尤應注意該條所列10款事項以為科刑輕重之標準，
    俾使法院就個案之量刑，能斟酌至當。而「量刑輕重係屬事
    實審法院得依職權自由裁量之事項，苟已斟酌刑法第57條各
    款所列情狀而未逾越法定刑度，不得遽指為違法」（最高法
    院72年度臺上字第6696號判例參照）。原審對被告甲○○量
    刑時，已詳加審酌如上（原判決第3頁第3行至第6行），並
    指明量刑係考量被告年事已高、未與告訴人和解、與告訴人
    為鄰居等情，經審已詳敘量刑依據，揆諸上揭判例及首揭判
    決意旨，即難謂檢察官本件上訴所持理由，屬具體理由。
  (三)綜上，檢察官上訴未依據卷內既有訴訟資料，具體指出或表
    明原判決有何採證、認事、用法、量刑等足以影響判決本旨
    之不當或違法，其上訴理由自形式上觀察，核非足以動搖原
    判決，與刑事訴訟法第361條第2項所稱「具體理由」，尚非
    相當，其上訴為不合法律上之程式，且無須再行命其補正，
    爰由本院不經言詞辯論，逕予駁回。
四、據上論斷，應依刑事訴訟法第367條前段、第372條，判決如
    主文。
中    華    民    國    99    年    4     月    21    日
                  刑事第九庭  審判長法  官  陳貽男
                                    法  官  周盈文
                                    法  官  詹駿鴻
以上正本證明與原本無異。
不得上訴。
                                    書記官  梁淑時
中    華    民    國    99    年    4     月    21    日

司法院資訊處製作；財團法人民間司法改革基金會備份。
